【裁判字號】    94,親,92
【裁判日期】    950123
【裁判案由】    碓認親子關係存在
【裁判全文】
臺灣臺南地方法院家事判決                94年度親字第92號
原      告  丁○○
法定代理人  甲○○
訴訟代理人  丙○○律師
被      告  乙○○
前當事人間請求確認親子關係存在事件，經本院於民國95年1月9
日言詞辯論終結，判決如下：
    主      文
確認原告丁○○與被告乙○○間之親子關係存在。
訴訟費用由被告負擔。
    事實及理由
一、原告主張：原告之母甲○○（民國○○年○○月○○日生，身分證
    統一編號：Ｚ000000000號） 於民國94年1月26日與訴外人簡
    國本離婚，復於94年9月29日與被告乙○○ （男，民國○○年
    ○○月○○日生，身分證統一編號：Ｚ000000000號）結婚，嗣於
    94年10月15日生下原告丁○○（尚未申報戶籍），有出生證
    明書可稽，因由原告出生日回溯計算，原告受胎期間，有可
    能在原告之母甲○○與訴外人簡國本之婚姻關係存續中，故
    台南縣學甲鎮戶政事務所承辦人員，不准原告登記為被告之
    子，原告之母於94年11月10日前往成大醫院為血緣鑑定，經
    該醫院出具報告結論稱 「本系統所檢驗之DNA點位皆無法排
    除乙○○（男，民國○○年○○月○○日生，身分證統一編號：Ｚ0
    00000000號）與丁○○（男，民國○○年○○月○○日生，尚未申
    報戶籍）之血緣關係，其親子關係指數（CPI）為229175.02
    0341，親子關係概率（probability of paternity；PP）值
    為99.999564%」，有鑑定書可證。按確認法律關係之訴，非
    原告有即受確認判決之法律上利益，不得提起之；確認證書
    真偽或法律關係基礎事實存否之訴，亦同。前項法律關係基
    礎事實存否之訴，以原告不能提起他訴為限。查原告血緣、
    身分關係之存否乃親子關係之重要基礎事實，為使原告之身
    分與司法上之親權地位得以明確不再受到不安之危險，應認
    原告有即受確認判決之法律上利益。 又依民法第1063條第2
    項規定提起否認子女之訴，應由夫或妻提起之；從而，原告
    確係無從提起其他訴訟以資救濟，是提起本件確認親子關係
    存在之訴， 核與民事訴訟法第247條之規定即無不合，並此
    敘明。 為此，爰依民事訴訟法第247條第1、2項規定，提起
    確認原告丁○○與被告乙○○間親子關係存在，並提出戶籍
    謄本一份、出生證明書一紙、成大醫院婦產部優生保健科血
    緣鑑定報告書影本一份為證，並聲明請求判決如主文所示。
二、被告抗辯：原告丁○○確實是被告之子女沒錯。
三、得心證之理由：
（一）按確認法律關係成立或不成立之訴，非原告有即受確認判
      決之法律上利益，不得提起之， 民事訴訟法第247條前段
      定有明文。 次按民事訴訟法第247條之確認之訴，除確認
      法律關係成立或不成立之外，並須有即受確認判決之法律
      上利益者，始得提起。所謂「法律關係」，即權利義務關
      係，又父母子女關係存在，產生繼承、監護、扶養、保護
      、教養等一切親權權利義務，身分雖係法律關係發生之原
      因，惟身分關係所產生之法律關係亦同時存在，再所謂「
      確認判決之法律上利益」，係指因法律關係存否不明確，
      致一方在私法上之地位有受侵害之危險，而此項危險得以
      對於另一方之確認判決除去之而言。復按親子關係之存否
      ，非但於當事人間之精神上有絕對利益存在，並因而衍生
      繼承及扶養等法律效果，是親子關係之存否，對父母子女
      而言自有即受確認判決之法律上利益，是就親子身分關係
      ，得提起確認親子關係存在或不存在之訴（最高法院23年
      上字第3973號判例及62年度第三次民庭庭推總會決議可參
      ）。查本件原告與被告乙○○間之親子關係存否，乃影響
      二人間之繼承、監護、扶養、保護、教養等一切權利義務
      ，為使身分關係明確，自有即受確認判決之法律上利益，
      原告提起本件確認之訴，即屬適法。
（二）查原告主張與被告乙○○間之親子關係存在之事實，經國
      立成功大學醫學院附設醫院鑑定二人之間是否存有親子血
      緣關係，該院鑑定原告丁○○及被告乙○○兩者之間的親
      子關係概率為99.999564，認兩者應係親子關係等情， 業
      據原告提出國立成功大學醫學院附設醫學院親子鑑定診斷
      證明書一份為證，是原告主張與被告乙○○有親子關係乙
      節，堪信為真實。從而，原告訴請確認其與被告乙○○間
      之親子關係存在，為有理由，應予准許。
五、結論：本件原告之訴為有理由，依民事訴訟法第78條，判決
    如主文。
中    華    民    國    95    年    1     月    23    日
                      家事法庭    法  官  王 獻 楠
以上正本係照原本作成。
如對本判決上訴，須於收受判決正本送達後20日內向本院提出上
訴狀，並繳納上訴費及附具繕本。
中    華    民    國    95    年    1     月    23    日
                                  書記官  蘇 玲 錦


司法院資訊處製作；財團法人民間司法改革基金會備份。
